【裁判字號】    97,裁,4875
【裁判日期】    971030
【裁判案由】    贈與稅
【裁判全文】
最  高  行  政  法  院  裁  定
                                      97年度裁字第4875號
上  訴  人  甲○○
被 上訴 人  財政部臺灣省中區國稅局
代  表  人  乙○○
上列當事人間贈與稅事件，上訴人對於中華民國97年7月2日臺中
高等行政法院97年度訴字第114號判決，提起上訴，本院裁定如
下：
    主  文
上訴駁回。
上訴審訴訟費用由上訴人負擔。
    理  由
一、按對於高等行政法院判決之上訴，非以其違背法令為理由，
    不得為之，行政訴訟法第242條定有明文。依同法第243條第
    1項規定，判決不適用法規或適用不當者，為違背法令；而
    判決有同條第2項所列各款情形之一者，為當然違背法令。
    是當事人對於高等行政法院判決上訴，如依行政訴訟法第24
    3條第1項規定，以高等行政法院判決有不適用法規或適用不
    當為理由時，其上訴狀或理由書應有具體之指摘，並揭示該
    法規之條項或其內容；若係成文法以外之法則，應揭示該法
    則之旨趣，倘為司法院解釋或本院之判例，則應揭示該判解
    之字號或其內容。如以行政訴訟法第243條第2項所列各款情
    形為理由時，其上訴狀或理由書，應揭示合於該條項各款之
    事實。上訴狀或理由書如未依此項方法表明者，即難認為已
    對高等行政法院判決之違背法令有具體之指摘，其上訴自難
    認為合法。
二、上訴人之父林天財自民國88年起陸續購買復華商業銀行有限
    公司無記名可轉讓定期存單，到期分別由上訴人及林克彥無
    償兌領，88年度合計兌領新臺幣（下同）55,200,000元（上
    訴人兌領部分：88年7月6日1,000,000元，同年9月3日6,200
    ,000元，同年10月3日10,000,000元，同年11月4日10,000,0
    00元，同年11月5日18,000,000元，共計45,200,000元；林
    克彥兌領部分：同年11月26日10,000,000元）。經財政部賦
    稅署查獲涉有贈與情事，通報被上訴人核定林天財88年度贈
    與總額55,200,000元，應納稅額19,215,000元，並處罰鍰19
    ,215,000元。林天財不服，申請復查，經被上訴人查明其中
    88年9月3日由上訴人兌領之6,200,000元，業經被上訴人核
    定林天財87年度贈與稅在案，乃追減林天財88年度贈與總額
    6,200,000元及罰鍰3,100,000元，原核定贈與總額及應納稅
    額變更為49,000,000元及16,115,000元。林天財仍不服，循
    序提起行政訴訟。惟林天財因逾繳納期限未納應納稅款半數
    ，經被上訴人所屬民權稽徵所移送強制執行後，以林天財財
    產僅價值68,419,329元，顯不足以清償全部贈與稅額（林天
    財尚有87至88年度贈與稅欠稅532,961,168元），乃將全部
    稅額改以受贈人即上訴人及林克彥為納稅義務人，並誤以上
    訴人及林克彥受贈財產之價值比例為3,800,000元（正確金
    額應為38,000,000元）及45,200,000元，計算上訴人及林克
    彥應納稅額分別為1,249,735元及14,865,265元，向渠等發
    單補徵。上訴人不服，申請復查未獲變更，提起訴願遞遭駁
    回，遂提起行政訴訟，求為判決原處分、復查決定及訴願決
    定均撤銷，案經原審法院判決駁回。
三、上訴人對於原審法院判決上訴，雖以該判決違背法令為由，
    惟核其上訴理由狀所載內容，係就原審取捨證據、認定事實
    之職權行使，所論斷：上訴人之父林天財自88年起陸續購買
    復華銀行無記名可轉讓定期存單（NCD），到期分別由上訴
    人及林克彥無償兌領，88年度合計兌領55,200,000元，其中
    由上訴人兌領部分：88年7月6日1,000,000元，同年9月3日
    6,200,000元，同年10月3日10,000,000元，同年11月4日10,
    000,000元，同年11月5日18,000,000元，共計45,200,000元
    ；林克彥兌領部分：同年11月26日10,000,000元。其中林天
    財於88年1月6日購買1,000,000元復華銀行存單號碼CC01736
    8號NCD，於同年7月6日到期由上訴人無償兌領，嗣因被上訴
    人改以上訴人（受贈人）為納稅義務人，另被上訴人以向上
    訴人發單補徵之稅額繳款書，係於95年9月15日方送達上訴
    人，該部分因已逾核課期間，爰依財政部75年6月19日台財
    稅第7549653號函，於核算改課受贈人即上訴人之贈與金額
    時予以扣除。至下列上訴人兌領之部分，88年10月3日10,00
    0,000元，同年11月4日10,000,000元，同年11月5日18,000,
    000元，共計38,000,000元，原核定係誤計受贈金額為3,800
    ,000元，並將林克彥受贈金額45,200,000元，按受贈財產之
    價值比例計算上訴人應納稅額為1,249,735元【16,115,000
    元×3,800,000元/49,000,000元】；林克彥應納稅額為14,8
    65,265元【16,115,000元×45,200,000元/49,000,000元】
    ，重行核算上訴人應納稅額為12,361,875元【15,615,000元
    ×38,000,000元/48,000,000元】，依行政救濟不得為不利
    益變更之原則，仍維持原核定上訴人應納贈與稅為1,249,73
    5元。本件林天財贈與上訴人之行為分別於88年10月3日、同
    年11月4日及同年11月5日，因林天財未於規定期間內申報，
    其稅捐核課期間為7年，被上訴人原以林天財為納稅義務人
    ，原核定業於核課期間內之92年10月29日送達，嗣因林天財
    雖循序提起行政訴訟，惟其逾繳納期限未納應納稅款半數，
    經被上訴人移送強制執行後，因林天財仍有86、87及88年之
    贈與稅未繳，執行後仍欠本稅、滯納金及利息，且林天財之
    財產顯不足清償其應繳納之本件88年9期全部贈與稅額，被
    上訴人乃將該年度系爭贈與之全部稅額，改以受贈人即上訴
    人及林克彥為納稅義務人，向渠等發單補徵，而本件對上訴
    人之課稅處分書，業於95年9月15日送達，尚未逾上開規定
    之核課期間7年。又稅捐稽徵機關對納稅義務人之課稅處分
    ，已實行稅捐核課權，納稅義務人對稅捐稽徵機關之課稅處
    分不服，而申請復查，稅捐稽徵機關所作成之復查決定，對
    於原核課期間，並不影響等，指摘其為不當，並就原審所為
    論斷，泛言其論斷矛盾，而非具體表明合於不適用法規、適
    用法規不當、或行政訴訟法第243條第2項所列各款之情形，
    難認對該判決之如何違背法令已有具體之指摘。依首揭說明
    ，應認其上訴為不合法。
四、據上論結，本件上訴為不合法。依行政訴訟法第249條第1項
    前段、第104條、民事訴訟法第95條、第78條，裁定如主文
    。
中    華    民    國    97    年    10    月    30    日
                    最高行政法院第三庭
                        審判長法官  黃  璽  君
                              法官  黃  秋  鴻
                              法官  鄭  忠  仁
                              法官  黃  本  仁
                              法官  吳  東  都
以  上  正  本  證  明  與  原  本  無  異
中    華    民    國    97    年    10    月    31    日
                              書記官  莊  俊  亨


司法院資訊處製作；財團法人民間司法改革基金會備份。
